【裁判字號】    97,聲,1887
【裁判日期】    970528
【裁判案由】    返還提存物
【裁判全文】
臺灣臺北地方法院民事裁定              97年度聲字第1887號
聲  請  人    明恒股份有限公司
法定代理人    甲○○
上列聲請人與相對人詮網科技有限公司間返還提存物事件，本院
裁定如下：
    主      文
聲請駁回。
    理      由
一、聲請意旨：聲請人為擔保假扣押，前遵本院94年度裁全字第
    199號民事裁定，提存新臺幣68萬元（本院94年度存字第278
    號提存事件）。茲因上開假扣押事件業經聲請人聲請撤銷（
    本院97年度全聲字第78號），而假扣押執行程序業亦已終結
    ，聲請人並定20日以上期間催告受擔保利益人即相對人行使
    權利，惟相對人迄未行使權利，為此聲請返還提存物，並提
    出本院94年度裁全字第199號民事裁定、提存書、本院94年
    度全聲字第78號民事裁定及其確定證明書、本院民事執行處
    94年度執全字第191號通知、本院97年度聲字第1019號民事
    裁定等件影本為證。
二、按返還擔保金，依民事訴訟法第106條準用第104條之規定，
    須符合：(一)應供擔保之原因消滅者；(二)供擔保人證明受擔保
    利益同意返還者；(三)訴訟終結後供擔保人證明已定20日以上
    之期間催告受擔保利益人行使權利而未行使，或法院依供擔
    保人之聲請，通知受擔保利益人於一定期間內行使權利並向
    法院為行使權利之證明而未證明者之要件，法院始得裁定返
    還擔保金。經查，本件依聲請人所陳述之情形尚難謂其應供
    擔保之原因消滅，且聲請人又未能證明已得相對人同意返還
    擔保金。至聲請人雖主張其聲請本院通知受擔保利益人於一
    定期間內行使權利並向法院為行使權利之證明而未證明云云
    。查，本件聲請人曾向本院聲請通知受擔保利益人即相對人
    ，經本院以97年度聲字第1019號准許在案，因相對人遷移不
    明，而經該件依職權示送達。惟按對於當事人之送達，應為
    送達之處所不明者，受訴法院得依聲請，准為公示送達。又
    公示送達，應由法院書記官保管應送達之文書，而於法院之
    公告處黏貼公告，曉示應受送達人應隨時向其領取。但應送
    達者如係通知書，應將該通知書黏貼於公告處。除前項規定
    外，法院應命將文書之繕本、影本或節本，登載於公報或新
    聞紙，或用其他方法通知或公告之。民事訴訟法第149條第1
    項第1款、第151條定有明文。該件聲請人雖依通知提出戶籍
    謄本，然並未聲請公示送達，則該件依職權公示送達，即與
    上開規定不符。又縱認該公示送達係屬合法，然按公示送達
    ，自將公告或通知書黏貼公告處之日起，其登載公報或新聞
    紙者，自最後登載之日起，經20日發生效力；就應於外國為
    送達而為公示送達者，經60日發生效力。但第150條之公示
    送達，自黏貼公告處之翌日起，發生效力。為民事訴訟法第
    152所明定。本件既不符合職權公示送達之要件，則該公示
    送達即應自公告或通知黏貼公告處之日起20日發生效力，該
    件係於97年5月13日揭示於臺北市士林區公所公告欄，有該
    所97年5月13日北市士秘字第09731298500號函附於本院97年
    度聲字第1019號卷宗可稽，則該送達係於97年6月3日發生效
    力，再加上本院97年度聲字第1019號97年4月10日行使權利
    之民事裁定所載21日之行使權利期間，該期間應至97年7 月
    1日始屆滿。聲請人自應於該期間屆滿後，相對人未行使權
    利或向法院為行使之證明，始得聲請返還擔保金，依上說明
    ，聲請人之聲請不符合返還擔保金之要件，自不能准許。
中    華    民    國    97    年    5     月    28    日
                  民事第二庭    法  官  蔡政哲
以上正本係照原本作成
如不服本裁定應於送達後10日內向本院提出抗告狀，並繳納抗告
費新臺幣1,000元。
中    華    民    國    97    年    5     月    28    日
                                書記官  曾靖雯


司法院資訊處製作；財團法人民間司法改革基金會備份。
